臺灣橋頭地方法院民事裁定
111年度抗字第10號
抗  告  人  李順源  




相  對  人  李銘瑞  


上列當事人間聲請公示送達事件，抗告人對於民國110年10月25
日本院橋頭簡易庭110年度橋司聲字第54號裁定提起抗告，本院
裁定如下：
    主  文
原裁定廢棄。
相對人於原審之聲請駁回。
聲請及抗告程序費用各新臺幣壹仟元由相對人負擔。
    理  由
一、抗告意旨略以：兩造具親屬關係，抗告人長期定居大陸上海
    ，為親屬間所知悉，親屬間多有抗告人之聯繫方式，非不能
    知悉抗告人住居所，且相對人於本院109年度訴字第67號分
    割共有物事件審理時，已調取抗告人之戶籍謄本，知悉抗告
    人戶籍之戶長變更為李綉娃（即抗告人女兒），相對人未曾
    向李綉娃探詢抗告人在大陸住所，逕向法院聲請公示送達，
    屬惡意聲請，於法未合，原裁定准予公示送達應予廢棄。又
    依臺灣地區與大陸地區人民關係條例第8條規定，司法機關
    囑託該條例第4條所示機構或民間團體為必要調查，原裁定
    法院僅查詢抗告人入出境資料，未依上開法定調查程序查明
    抗告人於大陸地址，有應調查事項未予調查之違法，不生送
    達合法效力，亦不生原裁定已確定之效力。相對人顯非過失
    不知抗告人居所，其依民法第97條聲請公示送達不合法等語
    。並聲明：㈠原裁定廢棄；㈡相對人之聲請駁回。
二、按表意人非因自己之過失，不知相對人之姓名、居所者，得
    依民事訴訟法公示送達之規定，以公示送達為意思表示之通
    知；對於當事人之送達，有應為送達之處所不明者，受訴法
    院得依聲請，准為公示送達，民法第97條、民事訴訟法第14
    9條第1項第1款分別定有明文。又所謂「不知相對人居所」
    係指相對人遷移，致表意人不知其居所者而言；所謂「應為
    送達之處所不明」，係指已用相當之方法探查，仍不知其應
    為送達之處所者而言。是以公示送達為意思表示之通知，僅
    因當事人「拒收」、「逾期招領」或「人在國外」等原因未
    受送達，而非應為送達處所不明者，即與公示送達之法定要
    件不合（最高法院87年台抗字第582號裁定意旨參照）。至
    其「不明」之事實，應由聲請公示送達之人負舉證之責任，
    而由法院依具體事實判斷之（最高法院82 年度台上字第272
    號判決意旨參照）。
三、經查，相對人已於84年5月4日出境，於87年1月16日為遷出
    登記，固有抗告人之個人基本資料、入出境資料附於原審卷
    可參（見原審卷第63、65頁），然相對人寄送予抗告人之高
    雄凹仔底郵局000334號存證信函、高雄鼎泰郵局150號存證
    信函、高雄籬仔內284號存證信函係由抗告人之堂哥、弟媳
    等親屬收受，有收件回執可稽（見原審卷第33、49、51-1頁
    ），均未經以「遷移不明」為由退件，抗告人亦已陳明可向
    抗告人女兒或其他親屬探詢抗告人聯絡方式，且本件亦未查
    調抗告人是否留存有國外住居地址，相對人僅以抗告人在國
    外，逕認抗告人住居所不明，難認已盡「應為送達處所不明
    」之探查與舉證責任。是本件依目前探查及舉證情形，尚難
    認係應為送達之處所不明，核與民事訴訟法第149條第1項規
    定之法定要件不符，自無從依民事訴訟法公示送達之規定，
    以公示送達為意思表示之通知。相對人聲請公示送達，於法
    尚有未合，不應准許。原裁定准予公示送達，尚有未洽。從
    而，抗告意旨指摘原裁定不當，求予廢棄，為有理由，應予
    准許。
四、據上論結，本件抗告為有理由。依非訟事件法第46條、第21
    條第2項、第24條第1項，民事訴訟法第495 條之1第1項、第
    492條、第95條、第78條，裁定如主文。
中　　華　　民　　國　　111 　年　　3 　　月　　11　　日
                  民事第二庭    審判長法　官　謝文嵐
                                      法　官  蕭承信　
                                      法　官　周佳佩
以上正本係照原本作成。
本件裁定不得再抗告。
中　　華　　民　　國　　111 　年　　3 　　月　　11　　日
                                      書記官  許婉真